臺灣彰化地方法院民事裁定　　　　　 100年度消債聲字第17號
債　務　人　　黃亭云即黃淑惠
上列當事人聲請消費者債務清理事件，本院裁定如下：
    主  文
債務人黃亭云不免責。
    理  由
一、按法院為終止或終結清算程序之裁定確定後，除別有規定外
    ，應以裁定免除債務人之債務；又債務人因浪費、賭博或其
    他投機行為，致財產顯然減少或負擔過重之債務，而生開始
    清算之原因者，法院應為不免責之裁定，但債務人證明經普
    通債權人全體同意者，不在此限，消費者債務清理條例第13
    2條、第134條第4款分別定有明文。
二、又按消費者債務清理制度並非在使債務人恣意消費所造成之
    債務，轉嫁予債權人負擔，債務人免責之制度，應在鼓勵勤
    勞誠實之債務人，而非縱容債務人奢侈浪費，倘債務人利用
    信用金融之機會，恣意為非屬通常生活所需之鉅額消費或作
    奢侈性、浪費性之消費，而不在意日後履行清償之能力，反
    思利用消費者債務清理條例中之免責制度，以規避其應負擔
    之償還責任，自與消費者債務清理條例之立法本旨有違。而
    所稱浪費行為，係指生活支出超過個人收入所應支出之程度
    ，因而使自己負擔更大債務，而有無浪費行為，應視債務人
    從事該行為時有無詳實之償還計畫，如無償還計畫、其他預
    定收入，僅是先行花費時，即屬本款所謂浪費行為，自不應
    免其還款之責。
三、經查，債務人聲請消費者債務清理之清算事件，前經本院裁
    定開始清算程序，嗣該清算程序業經本院以債務人之清算財
    團不敷清償財團費用及財團債務而裁定終止確定在案，業經
    調閱本院99年度消債清字第22號聲請清算程序事件、98年度
    司執消債清字第22號清算事件卷宗查明屬實，是依首揭規定
    ，本院應依職權裁定是否免除債務人之債務。
四、又查，依債權人所提供債務人之消費明細顯示，債務人之消
    費內容除有多筆包含得意購購物分期、東森得易購股份有限
    公司、東森購物百貨、嘉通國際行銷股份有限公司、子瀠生
    物科技股份有限公司等非維持生活所必須之消費外（見本院
    99年度消債清補字第2號卷第133頁至第149頁、第196頁），
    另多為信用貸款、密集預借現金及代償現金卡債務（見上開
    卷第157頁至第158頁、第169頁、第174頁至背面、第176頁
    至背面、第181頁、第185頁、第197頁至第198頁），更分別
    於92年5月、92年10月、93年4月、93年7月、93年8月、94年
    2月、94年4月分別以現金卡提領達新臺幣（下同）80,000元
    、52,000元、432,000元、97,300元、110,000元、33,000元
    、195,000元（見同上卷第174頁及反面），債務人未衡量自
    身是否仍有充分之償債能力，竟恣意使用信用卡消費及預借
    現金，足徵債務人於清償能力不足之情形下，猶未撙節開銷
    ，任令債務增加至無法負擔而不能清償情事，有消費者債務
    清理條例第134條第4款因浪費致負擔過重之債務，致生開始
    清算之原因。
五、再者，債務人雖主張其罹患腰胝椎關節軟骨退化、右膝關節
    早期退化、及甲狀腺結節，並於98年10月發生車禍，惟本院
    前於聲請清算程序曾函詢債務人就醫之秀傳醫療財團法人彰
    濱秀傳紀念醫院，經該院函覆稱：「黃君之左側外傷性第七
    、八肋骨骨折，經治療後已無異狀，另因眩暈症98年11月10
    日至同月13日於本院住院治療後，後續持續門診追蹤至98年
    12月，後續未再回診。此症發作時會平衡失調進而造成工作
    及生活功能低下」等語（見同上卷第212頁），顯見債務人
    並非全然喪失工作能力，且債務人現年約40歲，尚稱壯年，
    自應勤勉工作以解決債務，若逕予以免責，對各債權人亦非
    屬公平。
六、綜上，債務人既有消債條例第134條第4款規定之情形，且本
    件復無普通債權人全體同意債務人免責之情形，此有債權人
    誠第一資產管理股份有限公司、新誠國際資產管理股份有
    限公司、萬榮行銷股份有限公司、台北富邦商業銀行股份有
    限公司之陳報狀在卷可稽（見本院99年度司執消債清字第22
    號卷第183頁、第185頁、第190頁、第198頁），揆諸前開說
    明，本件債務人不得免責，爰裁定如主文所示。
中    華    民    國  100    年    6    月    30    日
              民事第三庭     法  官  尚安雅
以上正本係照原本作成。
如不服本裁定，應於裁定送達後10日內，以書狀向本院提出抗告
，並繳納抗告費新臺幣1千元。
中    華    民    國  100    年    6    月    30    日
                             書記官  陳文俊